【裁判字號】    99,上易,366
【裁判日期】    990802
【裁判案由】    傷害
【裁判全文】
臺灣高等法院臺中分院刑事判決         99年度上易字第366號
上  訴  人
即  被  告  乙○○
上列上訴人因傷害案件，不服臺灣苗栗地方法院98年度易字第86
4號中華民國98年11月17日第一審判決（起訴案號：臺灣苗栗地
方法院檢察署98年度偵字第3262號），提起上訴，本院判決如下
：
    主  文
上訴駁回。
    事  實
一、乙○○曾於民國97年間因竊盜案件，經臺灣苗栗地方法院判
    處有期徒刑8月確定，於97年11月24日執行完畢。詎其於98
    年03月15日晚上8時50分許，在戊○○位於苗栗縣竹南鎮公
    館里公館63之2號住處前，與戊○○之孫丙○○、丁○○因
    細故發生糾葛，而徒手毆打丙○○、丁○○（此部分未據告
    訴），戊○○見狀，隨即持拖把1支欲制止乙○○，雙方因
    而發生拉扯。乙○○竟基於傷害人之身體之犯意，搶下拖把
    後，以拖把毆打戊○○之頭部及右手肘，致戊○○因而倒地
    後頭部撞擊地面，因而受有頭部外傷、兩側額葉挫傷性腦內
    出血、右肘挫傷與擦傷併細菌感染等傷害。
二、案經戊○○訴由苗栗縣警察局竹南分局報請臺灣苗栗地方法
    院檢察署檢察官偵查起訴。
    理    由
壹、證據能力方面
一、按被告以外之人於偵查中向檢察官所為之陳述，除顯有不可
    信之情況者外，得為證據，刑事訴訟法第159條之1第2項定
    有明文。而所謂不可信情況之認定，法院應審酌被告以外之
    人於陳述時之外在環境及情況，例如：陳述時之心理狀況、
    有無受到外力干擾等，以為判斷之依據，故係決定陳述有無
    證據能力，而非決定陳述內容之證明力。是被告以外之人前
    於偵查中已具結而為證述，除反對該項供述得具有證據能力
    之一方，已釋明「顯有不可信之情況」之理由外，皆得為證
    據；又司法實務運作上，咸認偵查中檢察官向被告以外之人
    所取得之陳述，原則上均能遵守法律規定，不致違法取供，
    其可信性極高，因而明定除顯有不可信之情況者外，得為證
    據，即被告以外之人於偵查中依法應具結者已具結，向檢察
    官所為之陳述，原則上具有證據能力，於例外「顯有不可信
    之情況」，始不具證據能力。本案證人丙○○、丁○○於檢
    察官偵查時，以證人之身份，經檢察官告以具結之義務及偽
    證之處罰，且經具結而擔保其證述之真實性，復無證據顯示
    係遭受強暴、脅迫、詐欺、利誘等外力干擾情形，或在影響
    其等心理狀況致妨礙其自由陳述等顯不可信之情況下所為，
    則證人丙○○、丁○○於偵查中業經具結之陳述，自有證據
    能力。
二、復按被告以外之人於審判外之陳述，雖不符前4條之規定，
    而經當事人於審判程序同意作為證據，法院審酌該言詞陳述
    或書面陳述作成時之情況，認為適當者，亦得為證據；當事
    人、代理人或辯護人於法院調查證據時，知有第159條第1項
    不得為證據之情形，而未於言詞辯論終結前聲明異議者，視
    為有前項之同意，刑事訴訟法第159條之5定有明文。被害人
    戊○○及證人丙○○、丁○○於警詢之陳述，雖屬審判外之
    陳述，惟檢察官、被告均不爭執其證據能力，且本院復查無
    其他不法之情狀，認以之作為證據並無不當，依上揭法條之
    規定，自有證據能力。
貳、實體方面
一、訊據被告乙○○矢口否認有何傷害被害人戊○○之犯行，辯
    稱：其是好心去勸丙○○及丁○○的，其沒有打戊○○，是
    因為戊○○拿拖把打其，其不小心推倒戊○○的，其不是故
    意的云云。然查：上開犯罪事實，業據被害人戊○○於警詢
    時證稱：「當時我在家中客廳看見大門口乙○○正徒手毆打
    我的孫子丙○○及丁○○，我當時就馬上前去阻止，反而遭
    乙○○拿拖把攻擊我的頭部及右手肘，之後我就倒地不起。
    」、「乙○○有拿拖把攻擊我。」等語明確，並據證人丙○○、丁○○於警詢及偵查中證述屬實，復有為恭紀念醫院診
    斷證明書及病危通知書各1份、現場照片2張附於偵查卷可稽
    。足見被告確有故意毆打被害人戊○○之行為無誤，是被告
    之所辯無罪卸飾之詞，不足採信，事證明確，其犯行洵堪認
    定。
二、核被告所為，係犯刑法第277條第1項之傷害罪。查被告曾於
    97年間因竊盜案件，經臺灣苗栗地方法院判處有期徒刑8月
    確定，於97年11月24日執行完畢，其於受有期徒刑之執行完
    畢後，5年以內故意再犯本件有期徒刑以上之罪，為累犯，
    應依刑法第47條第1項之規定加重其刑。原審認被告罪證明
    確，適用刑法第277條第1項、第47條第1項之規定，並審酌
    被告犯罪之動機、目的、手段、所生危害、被害人之傷勢非
    輕、被告尚未與被害人達成和解，賠償被害人損失等一切情
    狀，量處有期徒刑8月。核其認事用法並無違誤，量刑亦屬
    妥適。被告猶執前詞否認犯罪，其上訴為無理由，應予駁回
    。
據上論斷，應依刑事訴訟法第368條，判決如主文。
本案經檢察官甲○○到庭執行職務。
中    華    民    國    99    年     8     月    2    日
            刑事第八庭  審判長法  官  羅  得  村
                              法  官  郭  瑞  祥
                              法  官  簡  源  希
上列正本證明與原本無異。
不得上訴。
                              書記官  李  宜  珊
中    華    民    國    99    年     8     月    2    日
刑法第277條第1項
傷害人之身體或健康者，處三年以下有期徒刑、拘役或一千元以
下罰金。

司法院資訊處製作；財團法人民間司法改革基金會備份。
